臺灣彰化地方法院刑事判決　　　　　　　　　　　　　九十四年度訴字第七三三號
　　公　訴　人　臺灣彰化地方法院檢察署檢察官
　　被　　　告　甲○○
　　選任辯護人　陳聰能律師
右列被告因違反貪污治罪條例等案件，經檢察官提起公訴（九十四年度偵續字第二五
號），本院認有刑事訴訟法第二百七十三條之一第一項之情形，而改依簡式審判程序
判決如左：
        主  文
甲○○連續不具貪污治罪條例第二條人員之身分，而對於依據法令從事公務之人員，
關於違背職務之行為交付賄賂，處有期徒刑壹年陸月，褫奪公權貳年。緩刑參年。
        事  實
一、甲○○係「益照人力仲介有限公司」之業務員；顏國森（另案偵查中）係行政院
    署立彰化醫院（下稱彰化醫院）之外科醫師，為依據法令從事公務之人員。甲○
    ○明知不知情如附表之被看護人林錦章等十八人不符行政院勞工委員會（下稱勞
    委會）於民國九十年七月二十七日臺九０勞職外字第０二二三二三０號所公告事
    項中十一項特定病症免巴氐量表或癌症末期巴氐量表為四十分以下，或其餘二十
    四項特定病症巴氐量表為二十分以下，及十一項特定身心障礙項目經鑑定為重度
    等級以上之病患，不具備申請家庭外籍監護工之資格，甲○○竟為爭取業績，基
    於對於公務員違背職務行為之行賄，及行使公務員登載不實文書、使公務員登載
    不實之概括犯意，自九十二年十二月二十三日起，至九十三年十月十一日止，與
    顏國森約定每開立每一被看護人之雇主申請聘僱家庭外籍看護工專用診斷證明書
    （背頁為巴氐量表），給予新臺幣（下同）一萬元後，乃偕同如附表所示之被看
    護人林錦章等十八人至彰化醫院由顏國森看診，經顏國森診斷後，由顏國森違背
    職務，填具不實之雇主申請聘僱家庭外籍看護工專用診斷證明書正本予甲○○，
    甲○○每次再將一萬元放入煙盒中（未扣案），在診療室交予顏國森收受。甲○
    ○取得上開不實之雇主申請聘僱家庭外籍看護工專用診斷證明書後，再填寫雇主
    聘僱外籍勞工申請書，並具必備文件後，分別以附表所示不知情之雇主林朝銅等
    人名義，向勞委會提出申請而行使之，致該承辦此項業務之勞委會公務人員誤以
    為附表所示之被看護人林錦章等人已符合申請外籍監護工之資格，而將前述被看
    護人等人已符合申請外籍監護工之不實事項登載於其職務上所掌之核發招募許可
    等資料之公文書上，而足以生損害於彰化醫院及勞委會對於申請外籍勞監護工准
    駁之正確性。
二、案經臺灣彰化地方法院檢察署檢察官指揮法務部調查局彰化調查站偵辦，及法務
    部調局彰化調查站移請臺灣彰化地方法院檢察署檢察官偵查起訴，本院認有刑事
    訴訟法第二百七十三條之一第一項之情形，而改依簡式審判程序審理。
        理  由
一、按除被告所犯為死刑、無期徒刑、最輕本刑為三年以上有期徒刑之罪或高等法院
    管轄第一審案件者外，於前條第一項程序進行中，被告先就被訴事實為有罪之陳
    述時，審判長得告知被告簡式審判程序之旨，並聽取當事人、代理人、辯護人及
    輔佐人之意見後，裁定進行簡式審判程序；除簡式審判程序及簡易程序案件外，
    第一審應行合議審判，刑事訴訟法第二百七十三條之一第一項、第二百八十四條
    之一分別定有明文。本件被告甲○○所涉係死刑、無期徒刑、最輕本刑為三年以
    上有期徒刑之罪或高等法院管轄第一審案件以外之罪，並於本院行準備程序時就
    被訴事實為有罪之陳述，本院合議庭依前揭規定，經評議結果，裁定改由一名法
    官獨任行簡式審判程序，先予敘明。
二、右揭犯罪事實，業據被告甲○○於法務部調查局彰化調查站訊問、偵訊中及本院
    審理時坦承不諱，核與證人林錦章、林朝銅、黃全福、黃楊彩珠、徐月娥、徐金
    龍、徐劉、黃愛珍、潘財貴、鄭調和等人分別於偵查中證述之情節相符。此外
    ，復有雇主申請聘僱家庭外籍看護工專用診斷證明書（背頁為巴氐量表）、行政
    院勞工委員會函影本各十八份附卷可按，足徵被告自白顯與事實相符，本件事證
    已臻明確，被告犯行堪以認定。
三、核被告所為，係犯貪污治罪條例第十一條第三項、第一項之交付賄賂罪、刑法第
    二百十六條、第二百十三條之行使公務員登載不實文書罪、第二百十四條之使公
    務員登載不實罪。被告先後多次交付賄賂、行使偽造公務員登載不實文書、使公
    務員登載不實罪之犯行，均時間緊接，所犯分別係構成要件相同之罪名，均顯係
    基於概括犯意反覆為之，均為連續犯，均應依刑法第五十六條之規定論以一罪，
    並均加重其刑。又起訴檢察官認被告上開犯行與顏國森間有犯意聯絡行為分擔，
    然行賄罪屬對立犯，行賄者無從與收賄者有犯意之聯絡，而被告行賄後取得公務
    員登載不實之文書後再向勞委會行使，使勞委會之公務員將不實之事項登載予其
    所掌之公文書，亦與顏國森無關，其間應無犯意聯絡及行為分擔，起訴檢察官認
    被告與顏國森間就上開犯行為共同正犯，容有誤會，併予敘明。被告所犯前開三
    罪間有行為、目的之牽連關係，為牽連犯，應依刑法第五十五條之規定從一重之
    貪污治罪條例第十一條第三項、第一項之交付賄賂罪處斷。另被告於法務部調查
    局彰化調查站查時及偵查中均已自白犯行，其所犯之貪污治罪條例第十一條第三
    項、第一項之交付賄賂罪，應依同條第四項之規定減輕其刑，並依先加後減之例
    減輕之。爰審酌被告並無前科，品行尚佳，及其犯罪之動機、目的、手段，所生
    危害，暨犯罪後坦承犯行之態度等一切情狀，量處如主文所示之刑，併依貪污治
    罪條例第十七條之規定宣告褫奪公權貳年，以示懲處。又被告前未曾受有期徒刑
    以上刑之宣告，有臺灣高等法院被告全國前案記錄表及臺灣彰化地方法院檢察署
    刑案查註紀錄表在卷可稽，其因一時失慮，致罹本罪，，經此論罪科刑之教訓後
    ，當知謹慎而無再犯之虞，本院認本判決所宣告之刑，以暫不執行為適當，併予
    宣告緩刑三年，以勵自新。
據上論斷，應依刑事訴訟法第二百七十三條之一第一項、第二百九十九條第一項前段
，貪污治罪條例第十一條第三項、第一項、第四項、第十七條，刑法第十一條前段、
第五十六條、第二百十六條、第二百十三條、第二百十四條、第五十五條、第三十七
條第三項、第七十四條第一款，罰金罰鍰提高標準條例第一條前段，判決如主文。
本案經檢察官林裕斌到庭執行職務。
中　　　華　　　民　　　國　　　九十四　　　年　　　六　　月　　　一　　日
                                臺灣彰化地方法院刑事第一庭
                                    法　　　官  陳  秋  錦
右正本證明與原本無異。
如不服本判決，應於判決送達後十日內，向本院提出上訴狀（須附繕本）。
                                    法院書記官  于  淑  真
中　　　華　　　民　　　國　　　九十四　　　年　　　六　　月　　　一　　日
貪污治罪條例第11條
對於第 2 條人員，關於違背職務之行為，行求、期約或交付賄賂或其他不
正利益者，處 1 年以上 7 年以下有期徒刑，得併科新臺幣 3 百萬元以下罰
金。
對於外國、大陸地區、香港或澳門之公務員，就跨區貿易、投資或其他商
業活動有關事項，為前項行為者，處 5 年以下有期徒刑或科新臺幣 1 百萬
元以下罰金。
不具第 2 條人員之身分而犯前二項之罪者，亦同。
犯前三項之罪而自首者，免除其刑；在偵查或審判中自白者，減輕或免除
其刑。
在中華民國領域外犯第 1 項、第 2 項之罪者，不問犯罪地之法律有無處罰
規定，均依本條例處罰。
貪污治罪條例第17條
犯本條例之罪，宣告有期徒刑以上之刑者，並宣告遞奪公權。
中華民國刑法第216條
(行使偽造變造或登載不實之文書罪)
行使第二百十條至第二百十五條之文書者，依偽造、變造文書或登載不實
事項或使登載不實事項之規定處斷。
中華民國刑法第213條
(公文書不實登載罪)
公務員明知為不實之事項，而登載於職務上所掌之公文書，足以生損害於
公眾或他人者，處一年以上七年以下有期徒刑。
中華民國刑法第214條
(使公務員登載不實罪)
明知為不實之事項，而使公務員登載於職務上所掌之公文書，足以生損害
於公眾或他人者，處三年以下有期徒刑、拘役或五百元以下罰金。
